臺灣高等法院高雄分院刑事判決　　　　 96年度上易字第487號
上　訴　人　臺灣屏東地方法院檢察署檢察官
被　　　告　乙○○
　　　　　　　　　　　樓
　　　　　　　　　　（現另案於臺灣高雄看守所羈押中）
上列上訴人因被告竊盜案件，不服臺灣屏東地方法院95年度易字
第380 號中華民國96年3 月27日第一審判決（起訴案號：臺灣屏
東地方法院檢察署95年度偵字第3151號），提起上訴，暨移送併
案（臺灣屏東地方法院檢察署95年度偵字第4194號），本院判決
如下：
    主  文
原判決撤銷。
乙○○共同連續攜帶兇器竊盜，處有期徒刑玖月。
扣案老虎鉗壹支，沒收。
    事  實
一、乙○○與丁○○（業經原審判決確定）共同意圖為自己不法
    之所有，並基於竊盜之概括犯意，先於95年5 月16日中午12
    時許，共乘一部機車至屏東縣林邊鄉鎮○段577 號之漁塭，
    推由丁○○下手竊取丙○○所有置放於該漁塭旁地上之電纜
    線1 綑（價值約新台幣4500元），乙○○則在旁把風接應，
    得手後，持往屏東縣新園鄉○○村○○路269 號，以新台幣
    600 多元出售予不知情之回收業者甲○○。彼等二人食髓知
    味，續基於上述竊盜之概括犯意，並由丁○○攜帶其所有客
    觀上足以危害人之生命、身體、安全，可作為兇器使用之老
    虎鉗1 支，於同日下午2 時餘許，共乘一部機車前往屏東縣
    東港鎮○○里○○○段產業道路，仍推由丁○○下手，以前
    揭老虎鉗剪取戊○○經營之農田內抽水馬達與電源間連接之
    電纜線3 綑（全長約150 公尺，價值約新台幣4000元），乙○○仍在旁把風接應，得手後，彼等2 人騎車揚長而去。旋
    於同日下午3 時許，行經屏東縣新園鄉○○村○○路附近時
    ，因形跡可疑為警查獲，並扣得上開老虎鉗1 支及電纜線3
    綑。
二、案經戊○○訴由屏東縣警察局東港分局移送臺灣屏東地方法
    院檢察署檢察官偵查起訴，暨移送併案審理。
    理  由
一、按被告以外之人（含證人、鑑定人、告訴人、被害人、共同
    被告等）於審判外之陳述雖不符刑事訴訟法第159 條之1至
    之4 等4 條之規定，而經當事人於審判程序同意作為證據，
    法院審酌該言詞陳述或書面陳述作成時之情況，認為適當者
    ，亦得為證據；當事人、代理人或辯護人於法院調查證據時
    ，知有第159 條第1 項不得為證據之情形，而未於言詞辯論
    終結前聲明異議者，視為有前項之同意，刑事訴訟法第159
    條之5 第1 項、第2 項定有明文。其立法意旨在於傳聞證據
    未經當事人之反對詰問予以核實，原則上先予排除，惟若當
    事人已放棄反對詰問權，於審判程序中表明同意該等傳聞證
    據可作為證據，或當事人已知該等證據屬傳聞證據，且始終
    未於言詞辯論終結前聲明異議者，基於尊重當事人對傳聞證
    據之處分權，及證據資料愈豐富，愈有助於真實發見之理念
    ，且強化言詞辯論，使訴訟程序得以順暢進行，上開傳聞證
    據亦均具有證據能力。卷附告訴人戊○○於警詢中之陳述，
    固具有審判外陳述之性質，然經被告乙○○於原審法院審理
    時明示同意採為證據；另卷附告訴人戊○○具領之贓物認領
    保管單，雖係被告以外之人於審判外之書面陳述，惟檢察官
    及被告於本院準備程序及審判程序均未對於上開證據爭執證
    據能力，本院審酌製作告訴人戊○○之警詢筆錄，係在警員
    日常辦公所在場所之警局內，循法定程序同步錄音製作，完
    成後並經證人核閱無訛而簽名於後，其虛偽製作或以不正方
    式取得證言之可能性極微；另前揭贓物認領保管單之書面陳
    述，係告訴人戊○○失竊電纜線認領所出具之憑證，其取得
    過程亦無瑕疵，且與待證事實具有關連性等情況，本院認為
    適當，依上述條文規定，應認得為證據，而有證據能力。
二、前揭犯罪事實，業據被告乙○○於本院審判期日供認不諱（
    見本院卷第60頁），核與證人即共犯丁○○於本院審判期日
    證述情節相符（見本院卷第54、55頁），並經告訴人戊○○
    及證人丙○○陳述失竊情節綦詳（見警一卷第9 、10頁，本
    院卷第50至52頁），又被告竊取丙○○所有之上開電纜線後
    ，即與共犯丁○○載往變賣予不知情之回收業者甲○○一節
    ，復經證人甲○○到庭證述無訛（見原審卷第133 頁反面、
    本院卷第46至49頁），並有贓物認領保管單1 份附卷足資覆
    按（見警一卷第25頁），本件事證已臻明確，被告犯行洵堪
    認定。
三、被告行為後，刑法及刑法施行法業於94年2 月2 日經總統以
    華總一義字第09414901號令修正公布，並於95年7 月1 日施
    行。按行為後法律有變更者，適用行為時之法律，但行為後
    之法律有利於行為人者，適用最有利於行為人之法律，現行
    刑法第2 條第1 項定有明文。此條規定乃與刑法第1 條罪刑
    法定主義契合，而貫徹法律禁止溯及既往原則，係規範行為
    後法律變更所生新舊法律比較適用之準據法，是刑法第2 條
    本身雖經修正，但刑法第2 條既屬適用法律之準據法，本身
    尚無比較新舊法之問題，應一律適用裁判時之現行刑法第2
    條規定以決定適用之刑罰法律，先予敘明。又以本次刑法修
    正之比較新舊法，應就罪刑有關之共犯、未遂犯、想像競合
    犯、牽連犯、連續犯、結合犯、以及累犯加重、自首減輕暨
    其他法定加減原因（如身分加減）與加減例等一切情形，本
    於統一性及整體性原則，綜其全部罪刑之結果而為比較，亦
    有最高法院95年度第8 次刑庭會議決議可資參照。經查：
    （一）連續犯適用部分：
          被告行為後，刑法第56條連續犯之規定，業經修正公
          布刪除，並於95年7 月1 日施行，則被告行為後新法
          業已刪除連續犯之規定，此刪除雖非犯罪構成要件之
          變更，但顯已影響行為人刑罰之法律效果，自屬法律
          有變更，依新法第2 條第1 項規定，比較新、舊法結
          果，仍應適用較有利於被告之行為時法律即舊法論以
          連續犯。
    （二）共同正犯適用部分：
          刑法第28條原規定：「二人以上共同【實施】犯罪之
          行為者，皆為共同正犯。」新法修正為：「二人以上
          共同【實行】犯罪行為者，皆為共同正犯。」將舊法
          之【實施】修正為【實行】。原【實施】之概念，包
          含陰謀、預備、著手及實行等階段之行為，修正後僅
          共同實行犯罪行為始成立共同正犯，是新法共同正犯
          之範圍已有限縮，排除陰謀犯、預備犯之共同正犯。
          新舊法就共同正犯之範圍既因此而有變動，自屬犯罪
          後法律有變更，而非僅屬純文字修正，應有新舊法比
          較適用之問題（最高法院96年度台上字第934 號判決
          參照），惟查，本件被告所涉犯行，均已達既遂程度
          ，而非僅陰謀、預備階段，因此，無論依新、舊刑法
          第28條之規定，被告皆為共同正犯。
    （三）綜合上述修正前後刑法第56條、第28條，並綜合比較
          結果，修正後刑法之規定並非較有利於被告，參酌修
          正後刑法第2 條第1 項前段、但書規定之「從舊從輕
          」原則，本案被告應適用修正前刑法為法條適用之依
          據。
四、按刑法第321 條第1 項第3 款之攜帶兇器竊盜罪，係以行為
    人攜帶兇器竊盜為其加重條件，此所謂兇器，其種類並無限
    制，凡客觀上足對人之生命、身體、安全構成威脅，具有危
    險性之兇器均屬之，且祇須行竊時攜帶此種具有危險性之兇
    器為已足，並不以攜帶之初有行兇之意圖為必要，最高法院
    79年臺上字第5253號著有判例。本件共犯丁○○前揭時地持
    以犯罪所攜帶之老虎鉗，係屬金屬製造，材質堅硬，依其設
    計便利手工裁剪、夾取金屬等堅硬物品，其造形易於握持運
    使，客觀上對於人之生命、身體、安全顯足以構成威脅而具
    有危險性，自屬刑法第321 條第1 項第3 款規定之兇器無訛
    。核被告上述第1 次竊盜所為，係犯刑法第320 條第1 項之
    竊盜罪。其第2 次竊盜所為，係犯同法第321 條第1 項第3
    款之攜帶兇器加重竊盜罪。其前後2 次竊盜犯行，時間密接
    ，以同一手法反覆實施，所犯又係犯罪構成要件相同之罪名
    ，顯係基於概括犯意，應依連續犯規定論以刑法第321 條第
    1 項第3 款之攜帶兇器加重竊盜一罪，並加重其刑。檢察官
    雖未就被告上述竊取丙○○電纜線部分起訴，惟此部分與已
    起訴論罪科刑部分，有連續犯裁判上一罪關係，為起訴效力
    所及，本院自得一併審理。被告就上述犯行，與已判決確定
    之丁○○間，互有犯意聯絡及行為分擔，均為共同正犯。
五、原審以被告罪證明確，予以論罪科刑，固非無見；惟查：（
    一）關於竊取戊○○所有之電纜線3 綑部分，被告係共同正
    犯，已如前述，原審論以幫助犯，即有未合。（二）被告竊
    取丙○○所有之電纜線部分（即併案審理部分），與已起訴
    論罪科刑部分，有連續犯裁判上一罪關係，為起訴效力所及
    ，本院依法自應一併審理，原審亦未併予審理，同有未洽。
    檢察官執此上訴，為有理由，自應由本院予以撤銷改判。審
    酌被告為73年11月28日出生，有年籍資料在卷可參，於前揭
    犯罪時年21歲餘，年輕力壯，竟不思正道取財，殊屬非是；
    第念其於本件犯罪前，尚無因犯罪經法院判刑確定之紀錄，
    有臺灣高等法院被告前案紀錄表及臺灣屏東地方法院檢察署
    刑案資料查註紀錄表各1 份在卷可按，另於本院審理中辯論
    終結前及時坦認犯行，並當庭深表悛悔之意，暨其本件犯罪
    對於被害人所造成之損害等一切情狀，爰量處如主文所示之
    刑。扣案之老虎鉗1 支，為共犯丁○○所有，已據被告供明
    在卷，係供本件犯罪使用之物，應依刑法第38條第1 項第2
    款宣告沒收。
據上論斷，應依刑事訴訟法第369 條第1 項前段、第364 條、第
299 條第1 項前段，刑法第2 條第1 項前段、修正前刑法第28條
、修正前刑法第56條、刑法第321 條第1 項第3 款、第38條第1
項第2 款，判決如主文。
本案經檢察官林慶宗到庭執行職務。
中　　華　　民　　國　　96　　年　　6 　　月　　22　　日
                  刑事第九庭    審判長法  官　翁慶珍
                                      法  官  范惠瑩
                                      法  官  陳　箐
以上正本證明與原本無異。
本判決不得上訴。
中　　華　　民　　國　　96　　年　　6 　　月　　22　　日
　　　　　　　　　　　　　　　　　　　書記官　楊茱宜
附錄本件判決論罪科刑法條：
刑法第321條第1項
犯竊盜罪而有左列情形之一者，處 6 月以上、 5 年以下有期徒刑：
一  於夜間侵入住宅或有人居住之建築物、船艦或隱匿其內而犯之者。
二  毀越門扇、牆垣或其他安全設備而犯之者。
三  攜帶兇器而犯之者。
四  結夥三人以上而犯之者。
五  乘火災、水災或其他災害之際而犯之者。
六  在車站或埠頭而犯之者。
